【裁判字號】    97,訴,4172
【裁判日期】    971127
【裁判案由】    毒品危害防制條例
【裁判全文】
臺灣板橋地方法院刑事判決              97年度訴字第4172號
公  訴  人  臺灣板橋地方法院檢察署檢察官
被      告  甲○○
上列被告因違反毒品危害防制條例案件，經檢察官提起公訴（97
年度毒偵字第6467號），本院依簡式審判程序，判決如下：
    主  文
甲○○施用第一級毒品，累犯，處有期徒刑柒月；又施用第二級
毒品，累犯，處有期徒刑伍月，扣案之甲基安非他命壹包（淨重
零點貳玖公克）沒收銷燬之，包裝上開甲基安非他命之外包裝袋
壹只沒收；應執行有期徒刑拾月，扣案之甲基安非他命壹包（淨
重零點貳玖公克）沒收銷燬之，包裝上開甲基安非他命之外包裝
袋壹只沒收。
    事  實
一、甲○○：(一)於民國88年間，因施用毒品案件，經本院以88年
    度毒聲字第4672號裁定送觀察、勒戒後，認有繼續施用毒品
    傾向，經本院以88年度毒聲字第5029號裁定令入戒治處所施
    以強制戒治，復經本院以89年度毒聲字第60號裁定停止戒治
    ，而於89年1 月26日停止戒治，所餘期間交付保護管束，於
    89年8 月11日保護管束期滿，強制戒治執行完畢，經臺灣板
    橋地方法院檢察署檢察官以89年度戒毒偵字第594 號不起訴
    處分確定；(二)於前開(一)所示之強制戒治執行完畢釋放後5 年
    內之91年間，再犯施用毒品案件，經臺灣高等法院以91年度
    上訴字第3593號判決分別判處有期徒刑7 月、4 月，應執行
    有期徒刑10月確定，送監執行於93年11月4 日縮刑期滿執行
    完畢。詎其猶不知悔改，復基於施用第二級毒品甲基安非他
    命之犯意，於97年7 月25日晚間某時許，在臺北縣泰山鄉之
    某不詳成年友人之住處，將第二級毒品甲基安非他命置於玻
    璃球上，用火燒烤吸聞所生煙霧之方式，施用第二級毒品甲
    基安非他命1 次；又基於施用第一級毒品海洛因之犯意，於
    97年7 月26日17時許，在臺北縣三重市之某不詳成年友人之
    住處，將第一級毒品海洛因摻入香菸內點燃吸食之方式，施
    用第一級毒品海洛因1 次；旋於97年7 月26日21時許，在臺
    北縣新莊市○○路與化成路口為警查獲，並扣得其所有而供
    其施用第二級毒品所用之甲基安非他命1 包（淨重0.29公克
    ），且經採集其尿液送驗，始悉上情。
二、案經臺北縣政府警察局三重分局報請臺灣板橋地方法院檢察
    署檢察官偵查起訴。
    理  由
一、本案被告甲○○所犯係死刑、無期徒刑、最輕本刑為3 年以
    上有期徒刑或高等法院管轄第一審案件以外之罪，其於準備
    程序中就被訴事實為有罪之陳述，經本院告知簡式審判程序
    之旨，並聽取檢察官、被告之意見後，經合議庭裁定由受命
    法官獨任進行簡式審判程序，合先敘明。
二、上揭犯罪事實，業據被告於本院審理時坦承不諱，且被告為
    警查獲後所排放之尿液，經採樣送請臺灣檢驗科技股份有限
    公司，先以EIA 酵素免疫分析法初步檢驗，再以GC/MS 氣相
    層析質譜儀法確認檢驗，均呈嗎啡及甲基安非他命陽性反應
    之情，有該公司97年8 月14日濫用藥物檢驗報告1 紙在卷足
    參（見偵查卷第36頁），此外，並有查獲照片2 幀在卷可佐
    （見偵查卷第19頁）及被告所有而供其施用第二級毒品所用
    之甲基安非他命1 包（淨重0.29公克）扣案可資佐證，而前
    開扣案之甲基安非他命，經鑑定確呈第二級毒品甲基安非他
    命陽性反應，淨重0.29公克之情，有毒品初步鑑驗報告單1
    紙佐卷可考（見偵查卷第17頁），足認被告自白與事實相符
    ，堪以採信。
三、按施用第一、二級毒品為犯罪行為，毒品危害防制條例第10
    條定有處罰明文。故施用第一、二級毒品者，依前揭規定本
    應科以刑罰。惟基於刑事政策，對合於一定條件之施用者，
    則依同條例第20條、第23條之規定，施以觀察、勒戒及強制
    戒治之保安處分。又毒品危害防制條例於92年7 月9 日修正
    公布，自93年1 月9 日施行，其中第20條、第23條將施用毒
    品之刑事處遇程序，區分為「初犯」及「五年內再犯」、「
    五年後再犯」。依其立法理由之說明：「初犯」，經觀察、
    勒戒或強制戒治後，應為不起訴處分或不付審理之裁定；經
    觀察、勒戒或強制戒治執行完畢釋放後，「五年內再犯」者
    ，因其再犯率甚高，原實施之觀察、勒戒及強制戒治既已無
    法收其實效，爰依法追訴或裁定交付審理。至於經觀察、勒
    戒或強制戒治執行完畢釋放後，「五年後再犯」者，前所實
    施之觀察、勒戒或強制戒治已足以遮斷其施用毒品之毒癮，
    為期自新及協助其斷除毒癮，仍適用「初犯」規定，先經觀
    察、勒戒或強制戒治之程序。從而依修正後之規定，僅限於
    「初犯」及「五年後再犯」二種情形，始應先經觀察、勒戒
    或強制戒治程序。倘被告於五年內已再犯，經依法追訴處罰
    ，縱其第三次（或第三次以上）再度施用毒品之時間，在初
    犯經觀察、勒戒或強制戒治執行完畢釋放五年以後，已不合
    於「五年後再犯」之規定，且因已於「五年內再犯」，顯見
    其再犯率甚高，原實施觀察、勒戒或強制戒治，已無法收其
    實效，即應依該條例第十條處罰。至於第三次（或第三次以
    上）施用毒品之時間，是否宜有期間限制？以多久為適宜？
    則分屬刑事政策、專門醫學之範圍，非審判機關所能決定，
    有待循立法途徑解決（最高法院97年第5 次刑事庭會議決定
    要旨可參）。查被告有如事實一之(一)、(二)所示之強制戒治執
    行完畢及於該強制戒治執行完畢5 年內再犯施用毒品，經法
    院判處罪刑確定等情，有臺灣高等法院被告前案紀錄表在卷
    可稽，被告既曾於強制戒治執行完畢釋放後「5 年內再犯」
    施用毒品犯行，且經法院判處罪刑確定，又三犯本案施用第
    一、二級毒品之犯行，自非屬毒品危害防制條第20條第3 項
    所定「5 年後再犯」之情形。是被告於5 年後三犯本案施用
    第一、二級毒品之罪，事證明確，應依法論科。
四、查海洛因、甲基安非他命係毒品危害防制條例第2 條第2 項
    第1 款、第2 款所稱之第一、二級毒品。核被告施用第一級
    毒品海洛因、第二級毒品甲基安非他命之行為，係犯同條例
    第10條第1 項之施用第一級毒品罪及同條第2 項之施用第二
    級毒品罪。被告施用第一、二級毒品前後，分別持有第一、
    二級毒品之低度行為，皆為施用之高度行為所吸收，均不另
    論罪。又被告有如事實一之(二)所示之犯罪科刑及執行情形，
    有臺灣高等法院被告前案紀錄表在卷可稽，其於上開有期徒
    刑執行完畢後5 年內，故意再犯本案有期徒刑以上之二罪，
    均為累犯，皆應依刑法第47條第1 項之規定，加重其刑。被
    告所犯上開二罪間，犯意各別，罪名互異，應分論併罰。爰
    審酌被告前因施用毒品，獲得不起訴處分之寬典，並經法院
    判處罪刑，仍無法戒絕毒癮，再次漠視法令禁制而犯本罪，
    惟其施用毒品所生危害，實以自戕身心健康為主，對於他人
    生命、身體、財產等法益，尚無明顯而重大之實害，兼衡其
    犯罪後坦承犯罪，已知悔悟等一切情狀，分別量處如主文所
    示之刑，並合併定其應執行刑，以示懲儆。
五、扣案之甲基安非他命1 包（淨重0.29公克），係查獲之第二
    級毒品，不問是否屬於被告所有，應依毒品危害防制條例第
    18條第1 項前段之規定，沒收銷燬之。又包裝上開甲基安非
    他命之外包裝袋1 只（並非不可與毒品分離，係用於包裹毒
    品，防止其裸露、潮濕，便於攜帶施用），係被告所有而供
    其施用第二級毒品所用之物，業據被告供明在卷，併依刑法
    第38條第1 項第2 款之規定，宣告沒收。
六、又中華民國96年罪犯減刑條例雖於96年7 月4 日制定公布，
    並自同年月16日施行，然本案被告之犯罪日期為97年7 月25
    日、同年月26日，係在該條例第2 條所規定之96年4 月24日
    以後，是本案核與減刑之要件不符，自不得減刑，末此指明
    。
據上論斷，應依刑事訴訟法273 條之1 第1 項、第299 條第1 項
前段，毒品危害防制條例第10條第1 項、第2 項、第18條第1 項
前段，刑法第11條前段、第47條第1 項、第38條第1 項第2 款、
第51條第5 款，判決如主文。
本案經檢察官郭季青到庭執行職務。
中    華    民    國    97    年    11    月    27    日
                  刑事第十七庭  法  官  鄧雅心
上列正本證明與原本無異。
如不服本判決，應於判決送達後10日內敘明上訴理由，向本院提
出上訴狀 (應附繕本) ，上訴於臺灣高等法院。其未敘述上訴理
由者，應於上訴期間屆滿後20日內向本院補提理由書「切勿逕送
上級法院」。
                                書記官  王小芬
中    華    民    國    97    年    11    月    27    日
附錄本案論罪科刑法條
毒品危害防制條例第十條
施用第一級毒品者，處六月以上五年以下有期徒刑。
施用第二級毒品者，處三年以下有期徒刑。


司法院資訊處製作；財團法人民間司法改革基金會備份。
